最高法院刑事判決　　　　　　　　　　　　　　　八十六年度台上字第三三三四號
　　上訴人　甲○○　男
　　　　　　　　　　通訊地址：.
右上訴人因搶奪案件，不服台灣高等法院中華民國八十五年七月九日第二審判決（八
十五年度上訴字第九一五號，起訴案號：台灣板橋地方法院檢察署八十四年度偵字第
五三六八號），提起上訴，本院判決如左：
    主  文
原判決關於搶奪部分撤銷，發回台灣高等法院。
    理  由
本件原判決認定上訴人甲○○於民國八十四年一月二十八日晚上十一時許，在台北縣
三重市○○路六號歐帝球場二樓自助ＫＴＶ包廂內，意圖為自己不法之所有，搶奪郭
見文之呼叫器一只，得手後離去等情。因而維持第一審論處上訴人意圖為自己不法之
所有，而搶奪他人之動產罪刑，駁回上訴人在第二審之上訴，固非無見。
惟查：(一)、刑法上之搶奪罪，係以意圖為自己或第三人不法之所有而搶奪他人之動產
為構成要件。上訴人自始否認有搶奪犯行，於一審審理時即已辯稱：『當天我在看人
打球，楊豐嘉來叫我說蕭尊齡找我，說呼叫器被何復學（原名何俊杰）搶走，叫我去
幫忙要回，到時「楊」先進去，我再進去。』『沒有（問是否搶郭見文呼叫器﹖），
「楊」先進去問，他（指何復學）說有拿呼叫器，但口氣似乎不還，我便進去，但我
只一人，包廂裡有五人，我就出來，……。』（見一審卷第二十四、二十五頁），而
證人蕭尊齡於一審調查時已結證，有找過何復學要（指呼叫器），但他們不理。」訊
以又找何人去向何復學要呼叫器﹖答：「還有楊豐嘉和甲○○……。」（見同上卷第
二十五頁背面及第二十六頁）另證人楊豐嘉在一審亦已結證：「呼叫器被對方搶走，
我搶下告訴他（指對方）先押我們那，叫他拿我朋友的呼叫器來換回，是臨時搶的，
沒有與甲○○講好要搶呼叫器。」（見同上卷第四十一頁背面及第四十二頁）。則上
訴人之上述所辯即非完全無據。究能否認其有意圖為自己或第三人不法所有而搶奪他
人之動產，殊非無研酌餘地，原判決遽以證人楊豐嘉之上述所證，係迴護上訴人之詞
，不足採信，而論處上訴人搶奪罪刑，不免速斷。(二)、科刑判決書所認定之事實，與
其所採用之證據不相適合，即屬證據上之理由矛盾，按諸刑事訴訟法第三百七十九條
第十四款規定，其判決當然違背法令。原判決憑以認定上訴人犯罪之證據，被害人郭
見文固指訴其所有之呼叫器一只係為上訴人所搶奪。然稽之卷內資料，原判決所引據
之證人何復學及張建民二人於偵查中之供證，前者證稱：「……甲○○到我們包廂內
跟我們要呼叫器，……先是楊豐嘉進來問我有無機子，……他們問何人有帶機子，當
時郭見文有帶機子，龔就向郭搶機子，郭不給，……龔又大喊刀子拿過來，郭聽了很
害怕，就把機子給他們，他們就出去。」後者證稱：「……龔問何人有呼叫器，剛好
郭有一部呼叫器，就要搶，郭不給，龔說如果不給，我就要叫陳再拿刀進來，郭只好
給他。」（見偵查卷第十九、二十頁）該二證人之所證與被害人郭見文之指訴不符，
與證人楊豐嘉之上開證述亦不一致，究其實情如何﹖尚欠明瞭，原審未詳加調查審認
，即憑以論處上訴人罪刑，不惟有應於審判期日調查之證據未予調查，且有證據上之
理由矛盾，其此部分之判決當然違背法令。上訴意旨執以指摘原判決此部分為不當，
尚非全無理由，應認有撤銷發回更審之原因。
據上論結，應依刑事訴訟法第三百九十七條、第四百零一條，判決如主文。
中      華      民      國    八十六    年      六      月      五      日
                              最高法院刑事第五庭
                                  審判長法官  陳  錫  奎
                                        法官  洪  清  江
                                        法官  李  璋  鵬
                                        法官  吳  昆  仁
                                        法官  李  彥  文
      右正本證明與原本無異
                                              書  記  官
中      華      民      國    八十六    年      六      月     十二     日
                                                                       ：
